【裁判字號】    99,審聲,123
【裁判日期】    990428
【裁判案由】    聲明異議
【裁判全文】
臺灣臺北地方法院民事裁定             99年度審聲字第123號
異  議  人  乙○○
代  理  人  丙○○
相  對  人  甲○○
上列異議人因本院90年度取字第1702號取回提存物事件，對於本
院提存所於民國97年9月18日（90）存勇字第546號函所為處分，
聲明異議，本院裁定如下：
    主  文
異議駁回。
    理  由
一、本件異議意旨略以：查無陳味民國75年間拋棄繼承權之證明
    與必要之文件資料，故陳文師等17人更正受取權人之主張無
    效。因對陳味75年間拋棄繼承權的舉證不足，並涉有偽造文
    書之嫌，異議人仍有受取權，為此對本院提存所97年9月18
    日（90）存勇字第545號函聲明異議等語。
二、按提存事件係屬非訟程序，提存所僅得就形式上之程式為審
    查，凡提存人主張之原因事實合於提存法第9條及其施行細
    則第3條規定審查之範圍，即應准予提存，而有關實體之原
    因事實，提存所並無權為審查及認定。又清償提存，關於提
    存原因之證明文件，無庸附具，提存法施行細則第20條第5
    款亦有明文。經查：本院提存所90年度存字第546號提存人
    即相對人甲○○係依據土地法第34條之1規定，出售共有坐
    落於台北市○○區○○段2小段265地號土地，共有人陳火騰
    （於74年10月20日已歿）其繼承人經依法通知後，並未會同
    出售，亦未表示優先購買，且拒絕受領價金，特此將其應得
    之價金扣除應納之土地增值稅及地價稅後，以金額新台幣
    5,172, 137元予以提存，業經相對人於本院90年度存字第
    546號提存書之提存原因及事實欄載明，並列載異議人為受
    取權人之一，嗣因提存人以原受取權人黃陳理等人及異議人
    之被繼承人陳味（於84年9月1日已歿）前已拋棄繼承為由，
    並檢附台灣台北地方法院士林分院75年繼字第11號拋棄繼承
    事件准予備查函（見本院提存所90年度存字第546號卷）為
    證，聲請更正受取權人為陳文師等17人（即刪除拋棄繼承之
    黃陳理等人及異議人之被繼承人陳味，共12人），是其聲請
    未涉及法律關係之變更，且符合提存法第9條第1項提存書應
    記載事項之規定。異議人以陳味在75年間拋棄繼承無效，相
    對人涉嫌偽造文書等云云，已與前述備查函不符，且縱為屬
    實，亦無非實體法上之爭執，自不在提存所得以審究之範圍
    內，從而本院提存所所為准予提存之處分洵無不當。是本件
    異議無理由，應予駁回。
三、據上論結，本件聲明異議為無理由，依提存法第25條第1項
    ，裁定如主文。
中    華    民    國    99    年    4     月    28    日
                  民事第六庭    法  官  吳定亞
以上正本係照原本作成
如對本裁定抗告須於裁定送達後10日內向本院提出抗告狀，並繳
納抗告費新臺幣1,000元
中    華    民    國    99    年    4     月    28    日
                                書記官  張婕妤

司法院資訊處製作；財團法人民間司法改革基金會備份。
